【裁判字號】    90,上訴,1566
【裁判日期】    901113
【裁判案由】    搶奪
【裁判全文】
臺灣高等法院高雄分院刑事判決                    九十年度上訴字第一五六六號
    上  訴  人  台灣高雄地方法院檢察署檢察官
    被      告  乙○○
右上訴人因被告搶奪案件，不服臺灣高雄地方法院九十年度訴字第一八五五號中華民
國九十年八月三十一日第一審判決（起訴案號：臺灣高雄地方法院檢察署九十年度偵
字第一三０九二號），提起上訴，本院判決如左：
    主  文
原判決撤銷。
乙○○共同意圖為自己不法之所有，而搶奪他人之動產，處有期徒刑壹年。
    事  實
一、乙○○與劉博文（成年人，由臺灣高雄地方法院另行審結）為朋友關係，於民國
    九十年六月三十日晚間十時三分許，劉博文騎乘租用之重型機車搭載乙○○，途
    經高雄市○○區○○街與富野路口時，適見甲○○單獨騎乘機車行駛於前方，左
    肩並背有一只黑色皮包，二人因無金錢可供花用，竟心生歹念，遂共同基於意圖
    為自己不法所有之犯意聯絡，且預見他人騎乘機車行駛之中，如施以搶奪行為，
    該騎機車之人可能因被碰撞而重心不穩以致摔傷，竟共同基於縱令甲○○如因此
    受傷亦不違背其本意之普通傷害犯意聯絡，由劉博文騎乘機車自甲○○之左後方
    接近，趁甲○○不及防備之際，由坐於後座之乙○○出手搶奪甲○○背於左肩之
    黑色皮包一只，內有現金新台幣（下同）一萬五千餘元、ＮＯＫＩＡ五一一○型
    行動電話一具（手機序號000000000000000號）、協富信用卡二
    張，得手後迅速騎乘機車逃逸。而甲○○則因其所騎機車為劉博文所騎機車勾到
    ，以致摔落在地，因受有雙腳嚴重挫傷及右手挫傷之傷害。乙○○二人搶奪所得
    現款由劉博文分得五千元，其餘歸乙○○取得，乙○○並將上開ＮＯＫＩＡ五一
    一○型行動電話一具出售予不知情之詹陳碧珠，將協富信用卡二張丟棄於路旁。
    嗣於九十年七月五日為警循線查獲。
二、案經高雄市政府警察局鹽埕分局報請及甲○○訴請臺灣高雄地方法院檢察署檢察
    官偵查起訴。
    理  由
一、訊據被告乙○○對於九十年六月三十日晚間十時三分許，夥同同案被告劉博文，
    騎乘機車搶奪被害人甲○○皮包得手之事實坦承不諱，核與同案被告劉博文於警
    訊中之供述情節及被害人甲○○於警訊及本院審理中之指述情節相符，且手機序
    號000000000000000號之ＮＯＫＩＡ五一一○型行動電話一具，
    係被告乙○○出售予證人詹陳碧珠一節，亦經證人詹陳碧珠於警訊中證述明確，
    復有切結書一紙在卷可稽，足見被告乙○○之自白與事實相符，洵堪採為論罪科
    刑之依據。至被害人甲○○雖指稱遭搶奪之皮包內有現金二萬元，惟此業為被告
    乙○○所否認，辯稱皮包內僅有現金一萬五千餘元，衡情，以一般人於行搶後，
    多會對搶奪所得財物加以清點，被告乙○○於行搶後，更曾將搶奪所得與同案被
    告劉博文朋分花用，顯見被告乙○○對搶奪所得金錢之多寡，印象自當甚為清晰
    ，況被告乙○○自警訊起即坦承搶奪犯行，實無就搶奪現款之多寡故為虛偽陳述
    之必要，是被告乙○○供稱僅搶奪所得現款部分僅一萬五千餘元一詞，應屬可採
    ，附此敘明。至其雖辯稱：被害人甲○○之傷係因被劉博文之機車不慎勾到摔倒
    所致，其並無傷害故意云云，惟「行為人對於構成犯罪之事實，預見其發生而其
    發生並不違背其本意者，以故意論」，刑法第十三條第二項定有明文，本件被告
    係於甲○○騎機行駛之際施予搶奪行為，為其所是認，而在機車行駛之際，如突
    然施以搶奪行為，對於被搶之人因係外力突然侵入，必然極端害怕，如再被碰撞
    ，自然重心不穩，而易於跌倒，被告既為年近二十歲之人，對此應有所認識，乃
    竟於被害人騎機行駛之中而施予搶奪行為，並碰撞到被害人之機車，以致被害人
    因而跌倒並受傷，可見被告對此之事實之發生，不但有預見之可能，且其發生並
    不違背其本意，自應以故意論；此外，並有傷情說明書一份可參；本件事證明確
    ，被告乙○○犯行，洵堪認定。
二、核被告乙○○所為，係犯刑法第三百二十五條第一項之普通搶奪罪及刑法第二百
    七十七條第一項之傷害罪。其與劉博文就上揭犯行間，有犯意之聯絡及行為之分
    擔，皆為共同正犯。其所犯上開二罪間，具有方法與結果之裁判上一罪關係，應
    從一重之刑法第三百二十五條第一項之搶奪罪處斷。其傷害罪部分，雖未為起訴
    事實所載，惟與起訴部分具有牽連犯之裁判上一罪關係，且被害人於請求上訴狀
    中，已向檢察官表明為告訴之意旨，本院自應併予審理。
三、原審以被告罪證明確予以論罪科刑，固非無見，惟就傷害部分未及審理，且本件
    被害人因被告之前開搶奪行為而受傷害，迄今尚未痊瘉，業經被害人到庭陳述明
    確，並有傷情說明書一紙可參，可見被害人所受身體傷害不輕，原審未審酌上情
    ，而對被告量處有期徒刑八月，併予宣告緩刑，及緩刑期內付保護管束，尚有未
    洽，公訴人循被害人之請求提起上訴，指摘原判決量刑過輕，及諭知緩刑為不當
    ，請求撤銷改判，為有理由，應由本院予以撤銷改判。爰審酌被告夥同他人騎乘
    機車當街行搶，對社會治安所生之危害甚鉅，且造成被害人之身體傷害，至今仍
    未痊瘉，惡性非輕，惟念其犯後坦承犯行，深具悔意等一切情狀，量處如主文所
    示之刑。
據上論結，應依刑事訴訟法第三百六十九條第一項前段、第三百六十四條、第二百九
十九條第一項前段、刑法第二十八條、第三百二十五條第一項、第二百七十七條第一
項、第五十五條，罰金罰鍰提高標準條例第一項前段，判決如主文。
本案經檢察官沈紹嘉到庭執行職務。
中    華    民    國      九十      年      十一      月     十三   日
                              臺灣高等法院高雄分院刑事第一庭
                                  審判長法官  王光照
                                        法官  黃壽燕
                                        法官  黃仁松
右正本證明與原本無異。
如不服本判決，應於判決送達後十日內向本院提出上訴狀，其未述理由者並應於提
出上訴狀後十日內向本院補提理由書（應附繕本)。
                                      書記官  呂明燕
中    華    民    國      九十      年      十一      月     十六   日
附錄：本判決論罪科刑法條：
中華民國刑法第三百二十五條第一項：
意圖為自己或第三人不法之所有，而搶奪他人之動產者，處六月以上五年以下有期徒
刑。
                                                                  Ｊ


司法院資訊處製作；財團法人民間司法改革基金會備份。
